【裁判字號】    89,台非,422
【裁判日期】    891116
【裁判案由】    毀損
【裁判全文】
最高法院刑事判決                                八十九年度台非字第四二二號
    上訴人  最高法院檢察署檢察總長
    被  告  甲○○
右上訴人因被告毀損案件，對於台灣台中地方法院中華民國八十八年七月十五日第一
審確定簡易判決（八十八年度豐簡字第三五七號，聲請簡易判決處刑案號：台灣台中
地方法院檢察署八十八年度偵字第八六五三號），認為違法，提起非常上訴，本院判
決如左：
    主  文
原判決關於違背法令之部分撤銷。
    理  由
非常上訴理由稱：「按判決不適用法則或適用不當者，為違背法令，刑事訴訟法第三
百七十八條定有明文。又受有期徒刑之執行完畢，或受無期徒刑或有期徒刑一部之執
行而赦免後，五年以內再犯有期徒刑以上之罪者，為累犯，亦為刑法第四十七條所明
定。另裁判確定後，始發覺為累犯者，應依刑法第四十七條規定更定其刑，固為刑法
第四十八條前段所定。然此所稱更定其刑，必其累犯之發覺，係在裁判確定之後，始
足當之，苟於裁判確定之前，已經發覺有累犯之情事者，即無適用之餘地。事實審法
院於審理時，如發覺有累犯之情事者，自應論以累犯並依法加重其刑，倘已發覺為累
犯而於判決時漏論累犯並加重其刑，亦僅能依上訴程序或非常上訴程序予以救濟，殊
難再依刑法第四十八條前段規定予以更定其刑（參照最高法院八十五年度台非字第一
六一號判決）。經查本件被告甲○○曾於民國八十六年間，因妨害家庭案件，被判處
有期徒刑三月，如易科罰金以三百元折算一日，於八十六年十二月二十六日易科罰金
執行完畢，此有刑案資料查註紀錄表在卷可稽（見台中地檢署八十八年度偵字第八六
五三號偵查卷第一頁），則該被告於八十七年十一月六日所犯本（毀損）罪，揆諸前
開說明，已構成累犯，乃原判決未依法予以調查審認並依法以累犯論科，即有未依法
調查證據及判決不適用法則之違法，其判決自屬違背法令。案經確定，爰依刑事訴訟
法第四百四十一條、第四百四十三條提起非常上訴，以資糾正」等語。
本院按受有期徒刑之執行完畢，或受無期徒刑或有期徒刑一部之執行而赦免後，五年
以內再犯有期徒刑以上之罪者，為累犯，加重本刑至二分之一，刑法第四十七條定有
明文。本件被告甲○○前曾犯妨害家庭罪，經台灣台中地方法院判處有期徒刑三月，
如易科罰金以三百元折算一日，於民國八十六年十一月二十四日判決確定，並於八十
六年十二月二十六日易科罰金執行完畢，有台灣台中地方法院檢察署刑案資料查註紀
錄表附偵查卷可憑。其於八十七年十一月六日再犯本件有期徒刑以上之罪，係屬累犯
。乃原判決未依累犯規定，加重其刑，顯有不適用法則之違背法令。案經確定，非常
上訴意旨執以指摘，洵有理由。惟原判決尚非不利於被告，應由本院僅將原判決關於
違背法令之部分撤銷，以資糾正。
據上論結，應依刑事訴訟法第四百四十七條第一項第一款前段，判決如主文。
中      華      民      國    八十九    年     十一     月     十六     日
                              最高法院刑事第三庭
                                  審判長法官  陳  錫  奎
                                        法官  洪  清  江
                                        法官  吳  昆  仁
                                        法官  李  伯  道
                                        法官  陳  世  雄
      右正本證明與原本無異
                                              書  記  官
中      華      民      國    八十九    年     十一     月    二十一    日


司法院資訊處製作；財團法人民間司法改革基金會備份。
